臺灣高等法院刑事判決　　　　　　　　　　　　　九十一年度上易字第二九二號
　　上　訴　人
　　即　被　告　甲○○
　　選任辯護人　唐迪華
右上訴人因公共危險案件，不服臺灣士林地方法院九十年度易字第九四三號，中華民
國九十一年六月十九日第一審判決（起訴案號：臺灣士林地方法院檢察署八十八年度
偵字第五九七八號）提起上訴，本院判決如左：
    主  文
上訴駁回。
    事實及理由
一、本案經本院審理結果，認第一審判決以上訴人即被告甲○○係犯刑法第一百七十
    三條第二項失火罪，審酌被告犯罪之一切情狀，量處有期徒刑六月，並諭知易科
    罰金之折算標準，其認事用法及量刑均無不當，應予維持，並引用附件所示第一
    審判決書記載之事實、證據及理由。
二、被告上訴意旨：原審無法明確證明上訴人確有應注意、能注意而不注意之情事，
    遽依證人朱少龍個人意見、推測之詞及與本案無關之變壓器安裝問題，認定上訴
    人應依刑法第一百七十三條第二項處以失火罪之責，實有未當；又上訴人於案發
    後之八十九年八月三日會同倉庫所有人三益夾板股份有限公司進行火場貨品清點
    時，發現「外來電源線爆裂殘骸」，是該爆裂之電源線是否為本件火災真正之起
    火原因，亦有待調查；此外，縱認本案犯罪成立，仍請念上訴人為一殷實商人，
    從未曾犯罪，素行良好，因本件意外亦受有巨大之損失，請從輕量刑並准予宣告
    緩刑云云。
三、本院查：被告任負責人之大將防潮企業股份有限公司（下稱大將公司）所承租台
    北縣汐止市○○路○段一六０號之八倉庫係本案火災之起火處，業據原審判決論
    述明確；又依火災現場所傳出之爆炸聲響、二樓後側所裝設變壓器燒熔之外觀，
    並分析熔痕之組成元素分別為變壓器外殼之材料元素「鐵」及電線之導體元素「
    銅」及堆放在變壓器附近之大將公司所生產防潮箱成品等物品皆已嚴重燒熔等狀
    況研判，本案起火原因應係上開變壓器發生多重故障所引致，此亦有臺北縣政府
    消防局八十九年七月三日檔案編號Ｈ００Ｆ０５Ｌ１火災原因調查報告書、內政
    部消防署九十年二月十九日火災證物鑑定報告、臺北縣政府消防局九十一年二月
    二十七日北消調字第０九一０００八八一七號函覆說明等在卷可稽（見偵查卷第
    十五、六十頁、原審卷第一０四頁）；證人即前揭內政部鑑定報告之製作人朱少
    龍雖曾稱本件變壓器故障因素無法確定是單一因素等語。然其就變壓器燒熔後之
    外觀及內部鑑定後除作成上開鑑定報告外，已明確證稱：「燒毀的變壓器，...
    它主要內部故障有三個部分，... 第一、三組線圈上面，變壓器鐵心還有繞組，
    線圈上面我們可以很明顯看見上面有一區一區紅線熔解現象，這種熔解現象我們
    可以稱匝間短路現象，一般來講可以看見這上面有匝間短路蠻多個的。而一般這
    種現象為長時間緩慢產生的，最主要是油浸式變壓器因油劣化或數量減少，裡面
    溫度沒辦法散熱，或油劣化後造成絕緣之破壞，線圈上面才會產生這種匝間短路
    現象，且油劣化後產生碳粒子有導電性，產生匝間短路原因成因很多，這只是其
    中一部分原因，但本件可以肯定的是蠻長時間才會這麼嚴重造成電線短路，另外
    二個繞組線圈中間處也有相間短路現象，電線上面低壓側引接線有發現短路現象
    ，這是第二個故障，第三個故障高壓側引接線也有短路現象」、「一般如果說線
    圈繞組泡在油內，加上高、低壓側引接線產生短路，短路後變壓器可能產生氣爆
    現象，而油點燃急速產生很多氣體會引起變壓器爆炸，故變壓器應該會產生爆炸
    現象，而本件變壓器外殼並無發現明顯爆炸造成變形的現象，所以作合理的推斷
    是有可能因為洞早就存在油是否因此數量減少、產生氣體，而孔洞導致油中產生
    短路時的洩壓作用，所以變壓器外殼並無明顯變形」、「外面電線受火燃燒所造
    成的短路是瞬間的，變壓器內部線圈會造成損壞或變形，不會像本案線圈是區域
    性的破壞，而且最主要的是本件證物內部的故障起碼有三處可以判斷不是外部造
    成的」、「（就你對變壓器外部瞭解是否很小碰一下也會造成孔洞還是持續電焊
    ？）應該是長時間造成的」等語（見原審卷第一八一至一八三、二四七頁），顯
    見不問是該變壓器內「多處」匝間短路係油浸式變壓器內油劣化或油數量減少，
    抑或變壓器外部孔洞均係長時間所造成，且已經排除變壓器外部火場溫度燒熔造
    成孔洞及短路之原因，而證人朱少龍係機械工程科系畢業，具甲種、乙種電匠執
    照、室內配電技術士，並任職內政部消防署火災調查組技士六年，其依其專業並
    根據火災現場採集證物之外觀、內部狀態為如上之鑑定報告及證詞，自係有所根
    據而為可採，是上訴人上訴理由稱證人所為之證詞係個人意見、推測之詞，且變
    壓器孔洞可能是裝設時已存在之瑕疵或變壓器掉落火場受到撞擊產生孔洞而持續
    燃燒所造成云云，均非可採。
四、本案變壓器因長時間油劣化或數量減少導致內部溫度無法散熱產生高溫現象已如
    前述，證人朱少龍更證稱：「本件是小型變壓器... 一般只會作一些外觀檢查或
    把蓋子打開看一下而已，因如果發生匝間短路油溫一定會升高，只要測一下溫度
    摸變壓器外殼溫度會比一般溫度燙很多」（見原審卷第一八三頁），亦即變壓器
    之使用者只需定期以手摸變壓器外殼感應其溫度，自可於溫度有所變化時適時察
    覺，並進一步請專業人員進行檢測維修，是此保養維修工作並非為變壓器使用者
    之被告所不能為者，被告所辯其並非專業維修人員，所以不知何謂高溫，無從檢
    查云云，顯係卸責之詞。復查，本案導致火災發生之變壓器係大將公司承租後變
    動其原來固定於倉庫後面柱子的裝設方式及位置而以鋼索懸吊於倉庫即火災現場
    後面二樓夾層上方乙節為被告所自承，則以此懸吊之方式顯然不利於一般使用者
    對變壓器之檢測維修工作，被告竟放任其存在而未更改，更足證其對於此等應注
    意能注意之事竟不為注意而有過失甚明。
五、被告雖向本院提出照片二紙以佐其所辯曾於案發後在現場尋獲「外來電源線爆裂
    殘骸」一事為真。然台北縣消防局鑑定人員於本件火災發生後，亦曾從現場採得
    電源線二截進行鑑定，其鑑定結果係「『證物一』電源線上有多處熔痕，熔痕外
    觀呈現銅質導體較大範圍滴落之粗大形體特徵，依此特徵顯示熔痕為受火燒熔所
    形成；即該條電源線熔痕係受火場高溫所致，非造成本案之起火原因。『證物二
    』電源線上未發現明顯之熔痕，亦非造成本案之起火原因」（見原審卷第一０四
    、一０五頁），消防局人員既已從現場採集相關電源線進行鑑定，是否可能遺落
    另外之「電源線爆裂殘骸」，尚有疑義，況被告亦稱其公司後來因為所在之汐止
    市淹水，使得所尋獲之上開電源線已經滅失等語，則被告請求調查之證據既已滅
    失而不能提出，本院自無從調查，不能證明本案火災之發生原因係其他因素所造
    成。
六、本案因被告之過失導致火災之發生，並延燒至當時均有人所在之七聯合多美洋酒
    公司、驊昇實業股份有限公司、樺陽車業股份有限公司，雖未造成人員之傷亡，
    但已致聯合多美洋酒公司靠大將公司之物品燒失、碳化且鐵皮屋頂朝大將公司方
   向燒燬彎曲、傾斜；驊昇實業股份有限公司靠東南側大將公司方向之鐵架經燒燬
    而向東南方向彎曲，靠東南方向之物品燒失、碳化；樺陽車業股份有限公司後側
    靠大將公司停放之機車變形燒燬、鋼架鐵皮建築結構彎曲、變形，損失不可謂不
    大，惟被告自案發迄今逾二年之時間，竟仍未與上開公司達成和解，賠償其等之
    損失，是本院認不宜宣告緩刑。是原審以被告罪證明確，而予論罪科刑，並無違
    誤，被告上訴指摘原審判決不當，自無理由，應予駁回。
據上論斷，應依刑事訴訟法第三百七十三條、第三百六十八條，判決如主文。
本案經檢察官鍾鳳玲到庭執行職務。
中      華      民      國      九十一      年      九      月    十    日
                              臺灣高等法院刑事第七庭
                                  審判長法  官  吳  啟  民
                                        法  官  蘇  隆  惠
                                        法  官  林  瑞  斌
右正本證明與原本無異。
不得上訴。
                                        書記官  丁  淑  蘭
中      華      民      國      九十一      年      九      月    十    日
附錄本案論罪科刑法條全文：
刑法第刑法第一百七十三條第二項
失火燒燬前項之物者，處一年以下有期徒刑、拘役或五百元以下罰金。
附件：
臺灣士林地方法院刑事判決                            九十年度易字第九四三號
    聲  請  人  臺灣士林地方法院檢察署檢察官
    被      告  甲○○  男  三十八歲（民國○○○年○月○○○日生）
                        住台北市松山區○○○路十一巷六十三號七樓
                        身分證統一編號：Ｚ000000000號
    選任辯護人  唐迪華律師
右列被告因公共危險等案件，經檢察官聲請簡易判決處刑 (八十八年度偵字第五九七
八號)，本院簡易庭認不宜以簡易決處刑，改依通常程序審理，並判決如左：
    主  文
甲○○失火燒燬現有人所在之建築物，處有期徒刑陸月，如易科罰金以參佰元折算壹
日。
    事  實
一、甲○○係大將防潮企業股份有限公司（以下簡稱大將公司）之負責人，自民國八
    十五年四月一日起向三益夾板股份有限公司（以下簡稱三益公司）承租台北縣汐
    止市○○路○段一六０號之八作為倉庫使用，堆放防潮箱成品、包裝材料及作組
    裝區使用，本應注意倉庫區用電之安全，按時檢查、維修、保養電路、變壓器及
    相關之配電設備之安全，以避免發生因用電設備故障引致火災之危險，且依其情
    形又非不能注意，竟疏於注意檢修相關用電之設備，致懸吊於大將公司上址倉庫
    二樓之油浸式變壓器因長期間高壓線圈之匝間、相間短路及高、低壓線圈接線多
    種短路，終致於八十九年六月五日十一時五十七分許引發火災，並自當時有人所
    在之大將公司上址建築物二樓後側變壓器處起火燃燒，且火勢由大將公司倉庫後
    側組裝區為中心呈一半Ｖ字型燒燬物品，並向西北延燒至當時均有人所在之建築
    物即同市○○路○段一六０號之七聯合多美洋酒公司（以下簡稱聯合多美公司）
    、同市○○路○段一六０號之五驊昇實業股份有限公司（以下簡稱驊昇公司）、
    同市○○路○段一六０號之三樺陽車業股份有限公司（以下簡稱樺陽公司），致
    聯合多美公司靠大將公司之物品燒失、碳化且鐵皮屋頂朝大將公司方向燒燬彎曲
    、傾斜；驊昇公司靠東南側大將公司方向之鐵架經燒燬而向東南方向彎曲，靠東
    南方向之物品燒失、碳化；樺陽公司後側靠大將公司停放之機車變形燒燬、鋼架
    鐵皮建築結構彎曲、變形。
二、案經台北縣警察局汐止分局移送臺灣士林地方法院檢察署檢察官聲請簡易判決處
    刑。
    理  由
一、訊之被告甲○○固不爭執大將公司承租上址倉庫後有重新作夾層及配電，且變壓
    器並未固定於牆上而係懸吊著；不爭執大將公司係起火處，且上址倉庫變壓器於
    通電狀態下發生多重故障，惟辯護意旨辯稱１、內政部消防署（以下簡稱消防署
    ）火災證物鑑定報告之鑑定結果固認為「依據變壓器燒損狀況及高壓線圈編號１
    、２所發現的匝間、相間短路現象與編號１高、低壓線圈接線等所發現的多種短
    路跡證，研判送鑑之變壓器曾於通電狀態下發生多重故障」，惟鑑定之朱少龍到
    院作證時證稱造成短路之因素很多，油劣化是造成之原因之一，而油劣化也可能
    有很多因素，比如．．．，卻無法完全確認變壓器內部故障之原因。２、台北縣
    政府消防局（以下簡稱台北縣消防局）依消防署之上開鑑定比對變壓器裝置位置
    與本案最先起火處之位置，即認變壓器係本件起火原因，完全無視於變壓器之使
    用狀況及周遭環境，實屬粗率，且上開消防署之鑑定報告根本無法確認造成變壓
    器故障之原因為何，蓋變壓器故障係「果」而非「因」。３、證人朱少龍到院作
    證時稱變壓器後面造成之孔洞，可能係被告公司作夾層時移動所造成，但證人朱
    少龍亦證稱變壓器外殼係鋼板，熔點為一千四百度以上，非火場之溫度所能造成
    熔解，則變壓器外殼之孔洞又豈可能因移動造成。４、大將公司之倉庫係向三益
    公司承租，電費亦係三益公司繳納後再向大將公司收取，且三益公司有陳龍瑞、
    陳文聰負責廠務，而工廠原來配電亦係三益公司配置，因此三益公司仍須維修自
    己之供電設備及配線，是大將公司用電之維修係屬三益公司，且依民法第四百二
    十九條第一項規定租賃物之修繕，除契約另有訂定或另有習慣外，由出租人負擔
    ，是本件大將公司倉庫及內部供電設備之維修均應由房東三益公司負責。況被告
    之員工從未發現變壓器有何異常，更未曾發現變壓器後有一孔洞，至於變壓器內
    部是否有故障，被告非具此部分之專業知識，實無法判斷；再者，被告大將公司
    之倉庫除用電燈照明外，並無使用其他電器設備，且倉庫亦備有滅火消防器材，
    故被告於用電方面，實無任何過失可言云云。經查：
（一）大將公司係起火處：１、經查汐止市○○路○段一六０號之七聯合多美公司廠
      房左側酒品燒燬狀況較右側嚴重（臺北縣政府消防局九十一年二月七日北消調
      字第０九一０００八八一八號函檢附調查報告書現場照片─以下簡稱附本院照
      片編號九、十），且愈靠近東南側（台北縣消防局火災現場勘查紀錄及原因判
      斷誤載為西南側）大將公司方向物品燒失、碳化情形愈嚴重（附本院照片編號
      十一、十二），前方入門左側上方鐵皮屋頂明顯朝東南方向彎曲、傾斜（附本
      院照片編號十三），顯示聯合多美公司廠房燃燒情形係遭受來大將公司所產生
      火舌所延燒。又查汐止市○○路○段一六０號之五驊昇公司入門處附近之物品
      以靠近東南側方向燒燬較嚴重，廠房內之鐵架以靠東南側方有較嚴重之彎曲、
      變形現象，其上堆放之物品亦以靠東南側方向燒失、碳化較嚴重（附本院照片
      編號五、六、七、八），顯示該廠房係來自東南側聯合多美公司延燒。又查大
      同路一段一六０號之三樺陽公司，其廠房中間及二、三樓所停放之機車，以靠
      後側大將公司方向燒燬情形較嚴重（附本院照片編號十六、十七、十八），且
      由上方俯視鋼架鐵皮建築結構亦朝後方大將公司彎曲、變形（附本院照片編號
      十九、二十、二十一），且觀察比對該廠房與大將公司之鐵皮隔間牆，其鐵皮
      隔間牆表面烤漆塗料以靠大將公司廠房內側有燒失、剝落現象，另一側燒燬情
      形較輕微（附本院照片編號二十二），顯示火流係由大將公司向樺陽公司廠房
      延燒。再查大將公司建物內之物品大部份皆已嚴重燒燬，且燃燒情形係由廠房
      後側漸向四週擴大延燒，堆置物品以靠廠房後側有較嚴重燒燬情形，並以後側
      組裝區方向為中心，明顯呈一半Ｖ字形燒燬（附本院照片編號二十三）；廠房
      中間放置之防潮箱成品及半成品皆已燒燬，閣樓樓地板亦朝後側組裝區方向彎
      曲、傾斜（附本院照片編號二十四），廠房後側組裝區及其旁辦公室內物品大
      部分均已燒燬，且靠上方天花板方向燒燬情形較嚴重，其內所放置之防潮箱以
      靠上方變形較嚴重，靠地面保留情形愈嚴重（附本院照片編號二十五、二十六
      ），且隔間牆鐵架以二樓處有彎曲現象（附本院照片編號二十七、二十八），
      顯示一樓後側組裝區及辦公處所燃燒情形，係遭受來自上方二樓處所內物品燃
      燒時所掉落之燒落物所延燒；二樓後側所堆放之防潮箱或物品皆嚴重燒燬掉落
      於下方地面，部分防潮箱並有嚴重灰化、脆化現象，其表面經燃燒後所產生之
      變色情形亦較他處嚴重許多；現場檢視大將公司二樓後側附近電源配線有通電
      狀態下所產生之短路熔痕現象（附本院照片編號三十四），其旁樺陽公司於兩
      建物相隔之鐵皮隔間牆附近所配置之電源配線則無短路熔痕現象，顯見火災初
      期僅大將公司尚處於通電狀態；再依中興保全股份有限公司之電腦保全紀錄詳
      載八十九年六月五日十一時五十七分四十二秒大將公司發出火災訊號，嗣樺陽
      公司於同日十二時三分三十九秒、聯合多美公司於同日十二時二十五分發出專
      線斷線、事務處理訊號。再依社后消防分隊火災出動觀察紀錄明載：「火從大
      將後方燃燒火勢已經很大，且因風勢助長使火勢燃燒迅速，．．，並延燒到聯
      合多美洋酒、驊昇電子、樺陽實業三家」，有臺北縣政府消防局八十九年七月
      三日檔案編號ＨＯＯＦ０五Ｌ１火災原因調查報告書附卷可稽（偵查卷第十五
      頁至第五十八頁），且據大將公司員工林新田供述起初有聽到一聲爆炸聲，就
      停電，伊即拿手電筒至辦公室檢查配電盤，未發現異狀，以為係整個廠區停電
      ，後來工作人員外出要去吃飯，即看到我們倉庫後方冒出煙，即用滅火器搶救
      ，起火點是從二樓後方放置成品之附近開始起火等語（偵查卷第十一頁、第十
      一頁背面、本院九十一年五月二十二日審判筆錄第三十二頁），另聯合多美公
      司丙○○亦供述當時伊人倉庫，聽到爆炸聲，沒多久即看到隔壁大將公司之黑
      煙冒出來等語（偵查卷第十頁）；又樺陽公司員工乙○○供述，當時其在辦公
      室聽到爆炸聲，就跑到外面看到煙，一直跑到大將公司才看到火，就拿滅火器
      幫忙搶救等語（偵查卷第八頁），是綜上各情研判大將公司二樓後側附近係起
      火處。
（二）再查大將公司二樓後側有變壓器及堆放成品，有火災現場平面圖及物品配置圖
      在卷可稽（偵查卷第二十八頁），而該變壓器（低壓Ｙ─△接線配電變壓器）
      外殼後面有燒熔之孔洞（偵查卷第六十四頁照片五、六），經分析熔痕之組成
      元素含有鐵及銅，其中鐵為變壓器外殼之材料元素，銅為電線之導體元素，依
      此研判變壓器之外殼孔洞可能為短路電弧燒熔所造成。拆解變壓器取出內部心
      體，心體上線圈絕緣材料燒損碳化，碳化物蓋下之線圈導體有局部區域呈熔解
      現象（偵查卷第六十五頁照片七、八），清除線圈表面之碳化物，編號１繞組
      正面高壓線圈導體呈現明顯局部燒熔之現象（偵查卷第六十六頁、第六十七頁
      照片十、十一），編號１及２繞組之高壓線圈後面亦發現不同程度之局部燒熔
      現象（偵查卷第六十七頁、第六十八頁照片十二、十三、十四），而此種線圈
      匝線間導體局部燒熔現象應為匝（層）間及相間短路所造成；編號１繞組低壓
      線圈與編號４套管之引接線（偵查卷第六十六頁照片十）及編號１繞組高壓線
      圈與Ｙ中點之接線發現有熔斷之現象（偵查卷第六十七頁、第六十九頁照片十
      二、十五），其熔痕之外觀呈現局部熔解特徵（偵查卷第六十九頁、七十頁照
      片十六、十七），經施以微觀金相法，熔痕顯微組織均呈現多孔洞之短路組織
      特徵（偵查卷第七十頁、第七十一頁照片十八、十九），是依據變壓器燒損狀
      況及高壓線圈編號１、２所發現之匝間、相間短路現象與編號１高、低壓線圈
      接線等所發現之多種短路跡證，研判送鑑定之變壓器曾於通電狀態下發生多重
      故障。有內政部消防署九十年二月十九日火災證物鑑定報告附卷可稽（偵查卷
      第六十頁、第六十一頁），是本件裝設於被告上址大將公司倉庫二樓之變壓器
      確存在多種故障，且火亦係自大將公司上址倉庫二樓後側即發生多種故障之變
      壓器所在位置附近燒起，俱如前段所述；再者，變壓器後有一燒熔之孔洞，有
      照片在卷可稽（偵查卷第六十四頁），又證人林新田、丙○○、乙○○復證稱
      於案發時均有聽見爆炸聲（偵查卷第八頁、第十頁、第十一頁、第十一頁背面
      、本院九十一年五月二十二日審判筆錄第三十二頁偵查卷第十頁、偵查卷第八
      頁），且鑑定之證人朱少龍供稱這麼大的氣體從洞宣洩出來會有一定聲音，不
      可能沒聲音，只是說由孔可以去解釋外殼沒有變形等語（九十一年五月二十二
      日審判筆錄第十二頁），互核證人所述與證物變壓器相合；又上址二樓夾層後
      側係放置防潮箱，有臺北縣政府消防局八十九年七月三日檔案編號ＨＯＯＦ０
      五Ｌ１火災原因調查報告書登載二樓後側所堆放之防潮箱及物品皆已嚴重燒燬
      掉落於下方地面等情（偵查卷第二十二頁末行）可悉，再參諸被告供述變壓器
      係在後面二樓夾層上方，用鋼索吊著，公司產品大部分係鐵的，部分塑膠等語
      （本院九十一年五月二十九日審判筆錄第二十一頁、第二十二頁），顯見放置
      上址二樓夾層之防潮箱成品當不易引發證人林新田、丙○○、乙○○所述之爆
      炸聲；從而本件起火原因應係上址倉庫二樓後側之變壓器所引致，台北縣政府
      消防局參酌消防署上開鑑定報告亦認本件低壓Ｙ─△接線配電變壓器係造成火
      災之原因。
（三）被告辯護意旨雖指本件造成變壓器多種故障之原因不明，起火原因尚不明云云
      ，然據為上開鑑定之消防署火災調查組技士朱少龍到庭證稱上開變壓器鐵心繞
      組及繞組線圈中間之「多處」匝間短路，乃是長時期緩慢造成，而造成匝間短
      路之原因很多，主要原因是油浸式變壓器之油劣化或油數量減少，裡面高溫無
      法散熱，或油劣化產生導電性造成絕緣之破壞，而造成油劣化之原因亦很多，
      例如濕氣、水氣跑進油內、負載超過容量溫度升高，因油能絕緣、散熱，油如
      減少無法達到散熱效果，溫度就會升高，也會造成油劣化，本件變壓器上之短
      路現象不可能係外部火所造成，因如係外部造成線圈組之損害，線圈組會「整
      片掉落」，而不是像本案線圈組「部分燒熔」，且線圈組之短路不會造成爆炸
      而會造成油之劣化，而高、低壓電線之短路才會造成油之爆炸（本院九十一年
      五月二十二日審判筆錄第六、七、十頁）。亦已說明造成變壓器多重故障之原
      因，況本件變壓器既經鑑定高低壓線圈組存有多處匝間及相間短路，且高、低
      壓線圈接線亦存在熔斷現象，其因此多重故障引致火災，豈是起火原因不明。
（四）再者，據消防署朱少龍供述變壓器之檢查，大型變壓器取油樣作分析，因匝間
      短路油會劣化，油劣化會產生可燃性氣體溶在油內，小型變壓器一般作外觀檢
      查，因匝間短路油溫會升高，只要測一下溫度或摸一下外殼，溫度會比一般溫
      度燙很多等語（本院九十一年五月二十二日審判筆錄第七頁），是例行檢查變
      壓器並非耗時費事。然查本件據被告供稱變壓器係在後面二樓夾層上方，用鋼
      索吊著，平日去廠房有見其如此懸吊著等語（本院九十一年五月二十九日審判
      筆錄第二十一頁、第二十四頁），證人林新田供述其八十九年三月七日才到大
      將公司上班，而自其到公司上班即見變壓器，像吊燈一樣用鐵線懸吊在鋼樑下
      ，在二樓夾層中間走道，目視即可見，大約離地二百公分以上（本院九十一年
      五月二十二日審判筆錄第三十一頁、第三十二頁、第三十四頁、第三十六頁）
      ，再依證人朱少龍於本院九十一年五月二十二日審判期日提出之大將公司變壓
      器掉落之位置及其位置上方已斷裂變壓器固定用金屬線之照片及其他現場變壓
      器正確固定安裝牆上之照片，顯見被告平日即對於大將公司倉庫變壓器之安裝
      視而不見疏於警覺，更何況例行之維修檢查，雖被告辯稱會請員工定期查看有
      無異常云云，惟被告供稱剛承租廠房時變壓器係固定在倉庫後面柱子，後來蓋
      夾層師傅變更位置，在後面二樓夾層上方，用鋼索吊著等語（本院九十一年五
      月二十二日審判筆錄第二十頁、第二十一頁），而大將公司完成夾層興建，約
      於八十五年五月間，有被告提出之八十五年五月十五日蓋夾層之領款簽收單影
      本附卷可按（附於本院九十一年五月二十二日審判筆錄後面），是被告自八十
      五年五月長期以來即知變壓器之安裝狀態，而仍任其懸吊，未安置於正常安置
      之狀態，且視而不見，其辯稱有交代員工定期查看顯難置信，且據證人朱少龍
      供述本件變壓器之多重故障非短時期造成，俱如前段所述，而變壓器之檢查初
      以撫觸是否高溫，或打開箱蓋查看，並非不能為，被告未積極誡命其員工檢視
      ，致變壓器發生多重故障，洵難辭卸過失之責。
（五）辯護意旨雖指上址倉庫之用電維修係出租人三益公司之責，且依民法第四百二
      十九條第一項規定租賃物之修繕，除契約另有訂定或另有習慣外，由出租人負
      擔，是本件大將公司倉庫及內部供電設備之維修均應由房東三益公司負責云云
      。惟按民法第四百三十二條第一項前段規定，承租人應以善良管理人之注意，
      保管租賃物。又依民法第四百二十九條第一項規定，租賃物之修繕，除契約另
      有訂定或另有習慣外，由出租人負擔。是被告所經營之大將公司即應本於善良
      管理人之注意義務維護承租倉庫之安全，且倉庫用電設備係被告經營之公司在
      使用，有何狀況被告經營之大將公司自知甚明，是出租人猶待被告之大將公司
      通知始得知悉，而得加以維修。而如有修繕必要，因被告經營之公司最為清楚
      ，且倉庫亦係被告經營之大將公司在使用，出租人未得被告經營之大將公司同
      意，自不得任意進出，出租人三益公司縱須負擔修繕之責，亦待被告之大將公
      司通知始得為之，惟被告並未為此舉，反於火災後指由出租人對用電負維修之
      責，其無需負責云云，殊不合理。
（六）且本件變壓器引發火災燒燬大將公司上址倉庫，並延燒至相鄰聯合多美公司、
      、驊昇公司、樺陽公司，亦有臺北縣政府消防局八十九年七月三日檔案編號Ｈ
      ＯＯＦ０五Ｌ１火災原因調查報告書附卷可稽（偵查卷第十五頁至第五十八頁
      ），此外復有照片等附卷可稽，事證明確，被告之犯行洵堪認定。
二、核被告所為，係犯刑法第一百七十三條第二項之失火罪。又按刑法上公共危險罪
    ，其所保護之法益，重在公共安全，故其罪數應以行為之個數定之。一失火行為
    所燒燬之對象縱有不同，但行為僅一個，而應為整體之觀察，成立單純一罪，被
    告一失火行為，燒燬聯合多美公司等多家公司，仍僅論以刑法第一百七十三條第
    二項一罪。爰審酌被告之過失程度、所造成之損害及犯後態度等一切情狀，量處
    如主文所示之刑，又被告行為後，刑法第四十一條固已修正為「犯最重本刑為五
    年以下有期徒刑以下之罪，而受六個月以下有期徒刑或拘役之宣告，因身體、教
    育、職業、家庭之關係或其他正當事由，執行顯有困難者，得以一元以上三元以
    下折算一日，易科罰金。但確定因不執行所宣告之刑，難收矯正之效，或難以維
    持法秩序者，不在此限。併合處罰之數罪，均有前項情形，其應執行之刑逾六月
    者，亦同」，並於九十年一月十日公布，同年一月十二日施行，惟其因屬刑之執
    行問題，不生比較新舊法，爰依修正後之刑法第四十一條第一項前段諭知易科罰
    金之折算標準。三、據上論斷，應依刑事訴訟法第四百五十二條、第二百九十九
    條第一項前段，刑法第一百七十三條第二項、第四十一條第一項前段，罰金罰鍰
    提高標準條例第一條前段、第二條，判決如主文。
本案經檢察官呂文忠到庭執行職務。
中      華      民      國    九十一    年      六      月     十九     日
                              臺灣士林地方法院刑事第四庭
                                      法  官  杜  惠  錦
右正本證明與原本無異。
如不服本判決，應於判決送達後十日內，向本院提出上訴狀。
                                      書記官  廖  學  應
中      華      民      國    九十一    年      六    月     二十四     日
